臺灣苗栗地方法院民事判決　　　　　　　　94年度親字第6號
原　　　告　甲○○
　　　　　　　　　　　二號
　　　　　　　　　　　八號
被　　　告　丙○○
　　　　　　　　　　　一號
上　　　一
特別代理人　乙○○
　　　　　　　　　　　六號
上列當事人間否認婚生子女事件，本院於民國九十四年五月十七
日言詞辯論終結，判決如下：
　　主　文
確認被告丙○○非原告自陸永昌受胎所生之子。
訴訟費用由被告負擔。
    事　實
壹、原告方面：
一、聲明：求為判決如主文第一項所示。
二、陳述略以：原告與訴外人陸永昌（民國七十年五月二十二日
    出生，身分證統一編號為Ｚ000000000號，九十四
    年二月五日死亡）於八十九年二月十八日結婚，惟原告因與
    陸永昌家人意見不合，無法共同生活，而自九十一年八月間
    起即離家出走，並與被告之特別代理人乙○○交往及發生性
    行為，嗣原告與陸永昌於九十三年五月十四日協議離婚，而
    於九十三年十二月二十三日產下被告丙○○，因受婚生推定
    而登記為原告與陸永昌之女，另於九十四年一月三十一日與
    乙○○結婚，因被告丙○○係原告自乙○○受胎所生，為此
    ，訴請確認被告丙○○非原告自陸永昌受胎所生之女等語。
三、證據：提出戶籍謄本、被告丙○○之出生證明書、離婚協議
    書等件為證。
貳、被告方面：對於原告之主張不爭執。
參、本院依職權通知被告丙○○、訴外人乙○○至醫院作親子血
    緣關係之鑑定。
　　理　由
一、按能獨立以法律行為負義務者，有訴訟能力；無訴訟能力人
　　有為訴訟之必要，而無法定代理人，或法定代理人不能行代
　  理權者，其親屬或利害關係人，得聲請受訴法院之審判長，
    選任特別代理人；民事訴訟法第四十五條、第五十一條第二
　　項定有明文。查被告丙○○於九十三年十二月二十三日出生
　  ，為未滿二十歲之人，無法獨立以法律行為負義務，顯然欠
    缺訴訟能力。惟其生母甲○○為本件之原告，參酌民法第一
    百零六條規定意旨，自不宜再擔任被告丙○○之訴訟代理人
    。又被告丙○○於戶籍登記在案之父親陸永昌，業於九十四
    年二月五日死亡，亦無從擔任被告丙○○之訴訟代理人。另
    依原告起訴之意旨為形式上觀察，訴外人乙○○疑為被告丙○○之生父，對本件之訴訟結果具有法律上之利害關係，故
    其請求擔任被告丙○○之特別代理人，於法有據，亦與被告
    丙○○之利益相符，爰依前揭規定選任乙○○為被告丙○○
    之特別代理人，合先敘明。
二、原告主張其與訴外人陸永昌於八十九年二月十八日結婚，惟
    自九十一年八月間起即離家出走，並與訴外人乙○○交往及
    發生性行為，嗣原告與陸永昌於九十三年五月十四日協議離
    婚，而於九十三年十二月二十三日產下被告丙○○，因受婚
    生推定而登記為原告與陸永昌之女，然丙○○實係原告自乙○○受胎所生等語，業據其提出甲○○、丙○○暨陸永昌之
    戶籍謄本、被告丙○○之出生證明書及離婚協議書等件為證
    。又本院依職權通知被告丙○○及其特別代理人乙○○至醫
    院作親子血緣鑑定，經被告丙○○、訴外人乙○○於九十四
    年四月四日到財團法人長庚紀念醫院（林口）分院受檢，鑑
    定結果不能排除被告丙○○與其特別代理人乙○○間之親子
    關係，此有該醫院九十四年四月七日（九四）長庚院法字第
    ○三○二號函所附親子鑑定報告一份附卷可佐，足以證明被
    告丙○○確實非原告自陸永昌受胎所生之子女，而係原告自
    被告丙○○之特別代理人乙○○受胎所生。
三、按妻之受胎，係在婚姻關係存續中者，推定其所生子女為婚
　　生子女；前項推定，如夫妻之一方能證明妻非自夫受胎者，
　  得提起否認之訴；但應於知悉子女出生之日起，一年內為之
    ；民法第一千零六十三條定有明文。次按稱婚生子女者，謂
　　由婚姻關係受胎而生之子女；從子女出生日回溯第一百八十
　  一日起至第三百零二日止，為受胎期間；民法第一千零六十
    一條、第一千零六十二條第一項亦有明白規定。查被告丙○○為原告於九十三年十二月二十三日所生，推算其受胎期間
    仍屬於原告甲○○與訴外人陸永昌婚姻關係存續中，揆諸前
    揭規定，雖推定為陸永昌之婚生子女，惟原告於知悉子女出
    生之日起一年內，即於九十四年二月二十三日起訴請求確認
    被告丙○○非原告自陸永昌受胎所生，顯未逾一年之法定除
    斥期間，復衡諸前揭說明，足以證明原告之主張為真實，為
    此，本件請求於法有據，應予准許，爰判決如主文所示。
四、結論：原告之訴為有理由，依民事訴訟法第七十八條，判決
    如主文。
中　　華　　民　　國　　94　　年　　5 　　月　　31　　日
                  家事庭法　官　李麗萍
以上正本係照原本作成。
如對本判決上訴，須於判決送達後廿日內向本院提出上訴狀。
中　　華　　民　　國　　94　　年　　5 　　月　　31　　日
                      　書記官  蕭雅馨
